臺灣桃園地方法院民事判決　　　　　　　109年度婚字第415號
原　　　告　丁○○　
訴訟代理人　邱英豪律師
被　　　告　甲○○　
訴訟代理人　孫志堅律師
上列當事人間請求離婚事件，本院於民國110 年9 月23日言詞辯
論終結，判決如下：
    主      文
一、准原告與被告離婚。
二、被告應給付原告新臺幣貳拾萬元。
三、原告其餘之訴駁回。
四、訴訟費用由被告負擔五分之二，餘由原告負擔。
五、本判決第二項得假執行。但被告如以新臺幣貳拾萬元為原告
    預供擔保，則得免為假執行。
    事實及理由
壹、程序方面
    按原告於判決確定前，得撤回訴之全部或一部，但被告已為
    本案之言詞辯論者，應得其同意；訴之撤回，被告於期日到
    場，未為同意與否之表示者，自該期日起；其未於期日到場
    或係以書狀撤回者，自前項筆錄或撤回書狀送達之日起，10
    日內未提出異議者，視為同意撤回，民事訴訟法第262 條第
    1 、3 項定有明文。又依家事事件法第51條規定，此於家事
    訴訟事件準用之。次按數家事訴訟事件，或家事訴訟事件及
    家事非訟事件請求之基礎事實相牽連者，得向就其中一家事
    訴訟事件有管轄權之少年及家事法院合併請求，不受民事訴
    訟法第53條及第248 條規定之限制；前項情形，得於第一審
    或第二審言詞辯論終結前為請求之變更、追加或為反請求，
    家事事件法第41條第1 、2 項亦分別定有明文。經查，原告
    起訴時主張被告對婚姻有不忠誠之行為，而依民法第1052條
    第1 項第2 、7 款請求離婚，並請求被告無條件將借名登記
    在被告名下之桃園市○○區○○○段○○小段OO之OOO 、OO
    之OOO 、OO之OOO 、OO地號土地返還原告（見本院卷第4 頁
    ），嗣於被告為言詞辯論前之民國109 年7 月21日撤回前開
    返還土地部分之請求（見本院卷第16頁），再於109 年11月
    12日具狀就被告之不忠誠行為追加依民法第184 條規定請求
    被告賠償新臺幣（下同）100 萬元，又於109 年11月17日言
    詞辯論期日追加依民法第1052條第2 項規定請求離婚及依民
    法第1056條第2 項規定請求前開賠償，並撤回民法第1052條
    第1 項第7 款部分（見本院卷第54頁），最後於110 年1 月
    12日撤回民法第184 條規定之請求（見本院卷第107 頁），
    核原告前開追加與原請求之基礎事實同一，與前揭規定相符
    ，應予准許，並由本院合併審理及判決，原告前開撤回部分
    或於被告為言詞辯論前為之，或經被告在場未為同意與否之
    表示且迄今已逾10日，依前開規定，已生撤回之效力，非屬
    本件審理範圍。
貳、實體方面
一、原告主張：兩造於84年結婚，婚後同住在桃園市○○區○○
    路0 段00巷00號（下稱民權路址），並共同育有2 名子女丙
    ○○及乙○○，原婚姻生活融洽，且家中一切事務均由原告
    打理，被告時常出國，不願對家庭付出。兩造孫女出生後之
    108 年1 月起，被告藉故不讓原告碰觸身體甚至不與原告行
    房，兩造因而於同年4 月分房，然被告卻於同年12月起陸續
    至朱世弘婦產科治療滴蟲性陰道炎，而該疾病係屬接觸型即
    透過性生活傳播之性病，甚且原告於此期間發現汽車旅館抵
    用券及被告有另支家人不知曉號碼之手機，被告並以該手機
    與他人傳送曖昧簡訊，且手機裡有被告於溫泉會館拍攝之裸
    體照。原告因生疑心，詢問丙○○有無發現被告異狀，丙○
    ○竟告知早在107 年4 月，即有帳號名稱「沈雯」、不知確
    切身份之人透過臉書告知丙○○被告外遇之事，並傳送被告
    裸體及出遊之照片給丙○○，顯見被告確有外遇及與他人性
    接觸之事，然原告與被告溝通，被告堅持不認錯，甚且於10
    9 年9 、10月間離家迄今，並將私人物品全數帶走，更換手
    機號碼，期間毫無聯絡。又原告於109 年6 月發現被告未經
    原告同意，擅自挪用原告經營之○○有限公司（下稱○○公
    司）之款項。是兩造婚姻已無法維持，為此，爰依民法第10
    52條第1 項第2 款及第2 項規定，請求擇一判准兩造離婚，
    並依民法第1056條第2 項規定賠償原告非財產上損害等語。
    並聲明：㈠原告與被告離婚；㈡被告應給付原告100 萬元。
二、被告則以：兩造係因原告有大男人主義，向來強勢，時常斥
    責、否定被告，感情漸淡，復因被告照料孫女而感疲憊，致
    少有性行為；兩造會分房，係因原告表示被告睡覺會打呼，
    影響原告睡眠進而影響翌日工作精神；原告所稱之汽車旅館
    抵用券，被告不知為何；另支門號手機則為被告為了元大證
    券電子下單而申辦；被告係因一般婦科問題而至朱世弘婦產
    科就診，經診斷為「陰道炎」，並非原告所稱之「滴蟲性陰
    道炎」，且滴蟲性陰道炎之感染途徑非只有性交傳播一途；
    原告所舉被告裸照為被告出遊時之自拍照片，所舉對話截圖
    則不爭執形式真正，但皆無從證明原告主張，其中被告與第
    三人之對話只是嘴上閒扯，被告並未與第三者發生性行為，
    原告是藉由女兒捕風捉影說法而斷言被告有與第三人交往，
    殊非可信。○○公司未有員工，長年由被告協同原告處理公
    司大小事，原告方能悠遊於工作及社團間，原告未曾按月撥
    付薪資給被告，公司帳戶款項向與家用開支混在一起，原告
    指控被告挪用○○公司款項，亦令人心寒。原告為迫使被告
    離婚，不但不讓被告繼續在○○公司上班，令丙○○取代被
    告於○○公司之角色，亦未給予生活費，更於本件起訴後驅
    趕被告回娘家，對被告趕盡殺絕，被告為自立更生，開始接
    受照顧服務員之受訓，以學習一技之長，並於結訓後開始照
    顧住院病患，此情已向家人報備，被告無法返家有正當事由
    ，原告對被告在外生活不聞不問，反而指責被告不告而別，
    令人不勝唏噓。兩造感情已破裂，婚姻無法維持，被告也無
    法再回去，如原告願意，被告同意和解離婚，但原告所述之
    離婚事由不實，如以裁判離婚，應無理由，原告請求損害賠
    償部分亦屬無據。退步言之，原告請求之賠償金額已超出實
    務判准金額，而屬過高等語置辯。並聲明：原告之訴駁回。
三、查兩造於84年10月21日結婚，同年月28日登記，現婚姻關係
    仍存續中等情，有本院職權調取之被告個人戶籍資料附卷為
    憑（見本院卷第7 頁），且為兩造所未爭執，堪信為真實。
四、本院之判斷：
    ㈠關於離婚部分：
    1.按按夫妻之一方，與配偶以外之人合意性交，他方得向法
      院請求離婚，民法第1052條第1 項第2 款定有明文。又有
      民法第1052條第1 項各款以外之重大事由，難以維持婚姻
      者，夫妻之一方得請求離婚，但其事由應由夫妻之一方負
      責者，僅他方得請求離婚，民法第1052條第2 項定有明文
      。次按夫妻有民法第1052條第1 項所定各款情形以外之重
      大事由，難以維持婚姻者，雙方固均得據以請求離婚，惟
      同條第2 項但書既規定，難以維持婚姻之重大事由應由夫
      妻之一方負責者，僅他方得請求離婚，則於難以維持婚姻
      之重大事由，夫妻雙方均須負責時，自應比較衡量雙方之
      有責程度後，僅責任較輕之一方，得向責任較重之他方請
      求離婚；如有責程度相同時，雙方即均得請求離婚，始符
      公平之旨（最高法院95年度台上字第1026號判決意旨參照
      ）。又所謂「有前項（指民法第1052條第1 項各款）以外
      之重大事由，難以維持婚姻者」，乃抽象的、概括的離婚
      事由，係民法親屬編於74年修正時，為因應實際需要，參
      酌各國立法例，導入破綻主義思想所增設，其目的在使夫
      妻請求裁判離婚之事由較富彈性。至於是否有難以維持婚
      姻而得請求離婚之重大事由，主要係以婚姻是否已生破綻
      ，且達無法回復之望作為判斷標準，且此判斷不可由原告
      已喪失維持婚姻意欲之主觀面來加以認定，而應依客觀標
      準認定有無難以維持婚姻之事實，該事實是否已達倘任何
      人處於同一境況，均將喪失維持婚姻希望之程度以決之。
    2.原告主張被告與他人有不正當往來，且發生性行為，為被
      告否認。依原告就此所舉證據，其中朱世弘婦產科診所藥
      品明細收據（見本院卷第32頁）僅可證被告於109 年7 月
      3 日至朱世弘婦產科診所就診時領取之藥物名稱及費用，
      然尚無從逕認被告即係罹患滴蟲性陰道炎，佐以被告所提
      朱世弘婦產科診所病歷內容摘要，僅係記載被告罹患「陰
      道炎」（見本院卷第67頁），而陰道炎除原告所稱之滴蟲
      性陰道炎外，尚有細菌性陰道炎、念珠菌陰道炎等，尚難
      逕認被告即係罹患滴蟲性陰道炎。又縱然對照原告所舉之
      各藥物適用症狀一覽表（見本院卷第32頁）可認前開用藥
      是用於治療陰道滴蟲感染，而可認被告確有罹患滴蟲性陰
      道炎，然無法證明原告罹患此疾病之原因。而該疾病感染
      原因，雖主要為性接觸傳播，然不能排除於公共場合接觸
      傳染，例如使用大眾浴池、泳池、飯店浴缸、坐式馬桶、
      被污染之毛巾等傳染，此要屬一般人普遍周知之常識，原
      告雖舉維基百科主張該疾病為接觸型之性病（見本院卷第
      33頁），然遍觀該文章之意旨，並未排除因性行為以外原
      因染病之可能，尚難僅憑被告罹患該疾病之事實，即可推
      認被告有與原告以外之人發生性行為。汽車旅館抵用券照
      片（見本院卷第34頁），僅能證明有該抵用券之存在，無
      法證明與被告有關，被告手機電話帳單（見本院卷第35頁
      ），僅可證被告有申辦該手機及帳單金額，凡此均無從證
      明被告有與原告以外之人發生性行為，或被告係以該手機
      與外遇對象聯絡。原告主張所提網頁上之LINE截圖、被告
      出遊及裸體照片（見本院卷第36至39頁）為「沈雯」傳送
      予丙○○以告知被告外遇之事，所提對話（見本院卷第40
      至52頁背面）分別為丙○○與「沈雯」、丙○○與被告確
      認之內容，而依丙○○於本院具結證稱：伊之前在新竹工
      作，109 年6 月搬回○○路址時，兩造就不太講話，且會
      因被告外遇之事吵架，伊會說被告外遇，是因為大概2 年
      半、3 年前，伊手機messenger 收到陌生人沈雯來信，暗
      指被告外遇，當下伊不相信，但她陸續提供一些照片，伊
      有去質問被告，被告當時沒有否認照片不是自己，只跟伊
      說原告已經知道這件事，他們大人會處理，要伊不要介入
      ，沈雯有提供2 次照片，第1 次係上半身全裸、手戴玉鐲
      、身上種滿草莓之照片，但沒拍到頭，伊沒有相信，所以
      沈雯再次傳了一張躺在床上、裸露下半身之自拍照，也沒
      有拍到頭，但床單花色與兩造主臥室相同，陸續還傳送被
      告疑似與外遇對象對話之LINE截圖，卷內第36頁之截圖（
      下稱系爭截圖）即為其中之一，因系爭截圖之內容有提到
      伊表弟要參加運動會，可確認傳送該訊息、暱稱「佛學宜
      君」之人即被告，且伊詢問被告時，被告並未反駁，至於
      卷內第37頁之下半身裸照第38至39頁之上半身裸照非沈雯
      傳給伊的，伊有問沈雯她是誰，即卷內第87至93頁之對話
      ，但沈雯都不透露，只是反覆說其目的是要原告勸被告回
      頭，不要外遇，伊也有傳LINE質問被告，被告只說原告已
      知道，要伊不要介入等語（見本院卷第146 至148 頁背面
      ）。審諸丙○○為兩造之子女，當無特別偏袒一方而為不
      實陳述之可能，其所為之陳述應可採信。又系爭截圖顯示
      ，暱稱「佛學宜君」之人有傳送「想讓您摟」、「與夫君
      擁抱深吻」訊息，經原告將系爭截圖轉傳被告，被告僅稱
      回稱「聊天」，並未否認該等對話為被告所傳，且傳送對
      象為原告以外之人（見本院卷第85頁）。另依卷附丙○○
      與「沈雯」對話，丙○○確有反覆質問對方為何人並請其
      出面談及提供證據，該人則僅回稱「你已知道她的一切，
      我的本意就是要你們想辦法約束她……」、「……她真的
      以為她可為所欲為的玩火找刺激」、「你嗎還是跟男人約
      開房，而且密集聯……」（見本院卷第40至46、87至93頁
      ），確有按指被告外遇之事。惟由丙○○前開證詞及卷附
      截圖、照片，充其量僅可認有不知確切身份之人匿名指控
      被告與他人外遇，而其傳送予丙○○之半身裸照，無法確
      認是否即為被告，縱然其中一張之床單花色與民權路址之
      主臥室床單花色相同，然此有可能是單純巧合，亦有可能
      是被告自拍後不慎外流，其傳送之系爭截圖固可認被告有
      與原告以外之人有曖昧話語，然無從逕認已有發生性行為
      之事實，尚難逕認該等指控為真，縱然丙○○就此質問被
      告時，被告未積極否認，亦無從逕自推斷被告與原告以外
      之人已實際為性行為。至原告所提之被告上、下半身裸照
      （即本院卷第37頁編號2 ，第38頁編號4 、第39頁編號5
      照片），兩造不爭執是存在被告手機內，原告透過被告手
      機取得（見本院卷第199 頁背面），被告主張該等照片為
      自拍，原告則主張該角度非自拍所得辦到，然該等照片存
      在被告手機中，照片中未有其他人之身影，且現自拍工具
      發達，尚難認被告拍攝該照片時有他人在場或為他人所拍
      及拍攝目的，原告徒以被告手機內之被告裸照即認原告有
      與他人發生性行為，亦屬率斷。惟由丙○○前開證詞及系
      爭截圖足證，被告確有與原告以外之人有親密對話，可認
      被告與原告以外之人間確實有逾越正常男女友誼分際之不
      當交往行為。
    3.原告主張被告有挪用○○公司款項，且不願為家庭付出，
      於109 年7 月底離家迄今，未有聯絡，於此前已分房多時
      ，被告則辯稱有協助處理○○公司事務，且○○公司未明
      確區分公司及家用，被告係遭原告驅趕方分房進而分居，
      且原告斷絕被告工作，被告係為維生方在外受訓、工作云
      云。依丙○○於本院具結證稱：伊與原告、弟弟同住在○
      ○路址，被告於109 年10月初就未同住，是被告自己出去
      的，被告說找到看護類的工作，就搬走了，伊當時以為被
      告還會再回來，結果被告沒有再回來，只有在109 年10月
      中旬有回去1 次，目的是收拾行李，被告搬出去時沒有跟
      原告討論過，就直接搬出去了，原告沒有把被告趕回娘家
      ，在被告搬出去前、伊未住家裡時，原告就有打電話給伊
      說要住伊房間，兩造就已分房，伊搬回○○路址時，兩造
      就已不太講話，且會因為被告外遇之事吵架，被告原在原
      告旁邊當助手並保管公司大小章，後來因為被告外遇，兩
      造對用錢想法不同，加上原告發現被告私下動用公司帳款
      ，因此公司大小章改由伊保管，平常家裡生活開銷皆由原
      告負擔，被告出門都不帶錢包，家事都是原告或伊負責，
      被告不太做家事等語（見本院卷第146 至147 頁）。乙○
      ○於本院具結證稱：伊與原告同住在○○路址，丙○○大
      學時搬出去，110 年初才搬回來，110 年被告外遇後就未
      住在民權路址，但伊不確定確切日期，因為伊工作日夜顛
      倒，較少見到家人，當時是被告自己跑掉，過往原告就不
      會去管被告，被告想幹嘛就幹嘛，兩造於107 年5 月28日
      伊女兒出生後就沒有同房，因為原告想與伊女兒一起睡，
      但被告嫌伊女兒太吵，原告就帶伊女兒搬到隔壁房間，兩
      造因而分房並持續至被告搬離，被告還在○○路址時，伊
      覺得兩造相處情形不好，因為原告在外工作，被告沒有工
      作，在家也不做任何事，不煮飯、不做家事，都是原告在
      做，原告雖然沒有抱怨或要求被告做，但應該是因為原告
      認為說了也沒用，兩造平常就很少講話、溝通，都是各過
      各的，伊在國、高中各有看過一次兩造為錢大吵，被告離
      家以後，伊就再也沒看過被告，家裡生活開支都是原告負
      擔，因為都是原告在工作，原告沒有把被告趕回娘家過，
      都是被告自己跑回娘家，被告會為了一些事就鬧脾氣、躲
      回娘家，原告再去把被告接回來，在家裡原告比較弱勢，
      只要被告決定的事，就一定要做到等語（見本院卷第207
      至209 頁）。審諸乙○○亦為兩造子女，基於前開理由，
      其所為之陳述應可採信。而丙○○、乙○○之證詞，就被
      告離家之確切時間，雖有不一，惟其餘所述大致相符，亦
      與原告上揭主張一致，而其中關於丙○○證稱被告私下動
      用公司帳款乙節，係聽原告轉述，屬傳聞證據，原告所舉
      被告銀行帳戶存摺，固可認被告有開立帳戶投資股票、基
      金，尚難逕認其內款項來源係被告挪用○○公司款項，又
      就被告離家乙節，被告自承係於109 年9 、10月間離家，
      惟就其主張係遭原告驅趕方會離家、受訓、工作乙節，與
      丙○○、乙○○前開證詞不符，復未經被告舉證以實其說
      。綜上，可認被告於109 年9 、10月間自行離家，致兩造
      分居迄今，未再有聯絡，且兩造於分居前即已分房、少有
      互動，被告無心經營共同生活。
    4.綜合兩造主張及所提事證，僅可認被告與原告以外之人間
      有逾越正常男女友誼分際之不當交往行為，無從認被告有
      與原告以外之人實際為性交行為，原告依民法第1052條第
      1 項第2 款請求與被告離婚，尚屬無據。惟被告無心經營
      婚姻共同生活，兩造分房多時，少有互動，且被告與原告
      以外之人有逾越分際之不當交往，經原告發現後，亦未妥
      適處理，僅以「聊天」帶過，甚至逕自搬離民權路址，採
      取消極迴避態度，迄未再與原告聯絡，兩造顯然已無法維
      持夫妻之正常生活。是綜合上開各情，足認兩造間顯已無
      法互信、互愛、互諒、相互協力以共同保持婚姻生活之圓
      滿與幸福，客觀上依兩造目前狀況，堪認已達於倘處於同
      一境況，任何人均將喪失維持婚姻希望之程度，已構成難
      以維持婚姻之重大事由。且就該離婚事由觀之，係肇因於
      被告前述無心經營婚姻且悖離夫妻本應互負之忠誠義務，
      致原告無法再與被告共同生活，是綜上各情，被告應為主
      要可歸責者。從而，原告依民法第1052條第2 項規定，主
      張有難以維持婚姻之重大事由，據以訴請判決離婚，為有
      理由，應予准許。
    ㈡關於原告依民法第1056條請求非財產上損害賠償部分：
    1.按夫妻之一方，因判決離婚而受有損害者，得向有過失之
      他方請求賠償；前項情形，雖非財產上之損害，受害人亦
      得請求賠償相當之金額，但以受害人無過失者為限，民法
      第1056條第1 項、第2 項定有明文。又受害人因離婚所受
      非財產上之損害，包括受害人因離婚所受之精神上痛苦，
      多少數額始屬相當，應按所受痛苦程度，參酌婚姻之存續
      期間、年齡、地位、經濟狀況、加害程度及其他一切情事
      為定之。
    2.兩造經判決離婚，係因被告於婚姻關係存續無心經營婚姻
      且有與他人不當往來之情事，已如前述，顯見兩造產生判
      決離婚之結果，係肇因於被告單方行為所致，就此離婚之
      結果，原告自受有婚姻家庭破碎之精神痛苦，被告既未證
      明原告就兩造婚姻無法維持有何過失，故原告依上開規定
      ，請求被告給付其所受非財產上之損害，洵屬有據。本院
      綜合審酌兩造之學歷、身分地位、財產所得情形，及兩造
      原於84年10月21日結婚，婚後育有2 名子女，暨本件離婚
      結果對原告造成之精神上痛苦程度等一切情狀，認原告所
      得請求之非財產上離婚損害賠償，應以20萬元為適當，應
      予准許，逾此範圍之請求，則無理由，應予駁回。
五、綜上所述，原告依民法第1052條第1 項第2 款規定訴請離婚
    ，固無理由，惟原告依民法第1052條第2 項規定訴請離婚，
    ，並依民法第1056條規定請求損害賠償20萬元，為有理由，
    應予准許，逾此範圍之請求，則屬無據，應予駁回。又本判
    決所命被告給付部分，因其金額未逾50萬元，爰依家事事件
    法第51條準用民事訴訟法第389 條第1 項第5 款規定，依職
    權宣告假執行，並依職權宣告被告預供擔保後得免為假執行
    。
六、本件判決基礎已臻明確，兩造其餘攻擊防禦方法及訴訟資料
    ，核於判決結果不生影響，爰不一一論駁，併予敘明。
七、據上論結，原告之訴為一部有理由，一部無理由，依家事事
    件法第51條、民事訴訟法第79條，判決如主文。
中    華    民    國  110     年    10    月    8     日
                    家事法庭    法  官  羅詩蘋
以上正本證明與原本無異。
如對本判決上訴，須於判決送達後20日內向本院提出上訴狀。
如委任律師提起上訴者，應一併繳納上訴審裁判費。
中    華    民    國   110    年    10    月    10    日
                                書記官  黃雅慧